臺灣高雄地方法院刑事裁定　　　　　　　　　　　　九十三年度交聲字第二八二號
　　原處分機關　高雄市政府交通事件裁決處
　　異　議　人　世茂交通有限公司
　　代　表　人　吳芳林
右受處分人因違反道路交通管理處罰條例案件，對於高雄市交通事件裁決處九十三年
五月二十日所為之處分（原處分案號：高市府交裁字第三二－Ｂ00000000、
00－00000000、三二－Ｂ00000000、00－000000、三二
－Ｂ00000000、三二－Ｂ00000000、三二－Ｂ00000000、
三二－Ｂ00000000、00－000000、三二－Ｂ00000000號）
，聲明異議，本院裁定如左：
    主  文
異議駁回。
    理  由
一、聲明異議意旨略以：原處分機關即高雄市政府交通局交通事件裁決處於民國九十
    三年五月二十日，以異議人世茂交通有限公司所有之車牌號碼ＹＱ－一六六號營
    業自小客車，分別於附表所示之時間有超速、闖紅燈、紅燈越線臨時停車、紅燈
    右轉、未依規定停車等交通違規行為，而裁處異議人共計二萬七千元，惟前開營
    業自小客車係實際駕駛人涂順榮所有，僅因公路法之規定，靠行登記於異議人名
    下，每月向涂順榮收取一千元之管理費，且異議人與涂順榮間有書立契約書，約
    定前開營業自小客車之交通違規行為，圴應由涂順榮自行負責，是原處分機關未
    查，逕予裁處異議人，認事用法不當，請准予撤銷原處分等語。
二、按汽車駕駛人，行車速度，超過規定之最高時速，或低於規定之最低時速，處新
    臺幣一千二百元以上二千四百元以下罰鍰；汽車駕駛人，行經有燈光號誌管制之
    交岔路口闖紅燈者，處新臺幣一千八百元以上五千四百元以下罰鍰；汽車駕駛人
    ，駕駛汽車不遵守道路交通標誌、標線、號誌之指示者，而本章各條無處罰之規
    定者，處新臺幣九百元以上一千八百元以下罰鍰；汽車駕駛人停車時，停車時間
    、位置、方式、車種不依規定者，處新臺幣六百元以上一千二百元以下罰鍰，道
    路交通管理處罰條例第四十條第一項、第五十三條、第五十六條第一項第九款、
    第六十條第二項分別定有明文。
三、經查：
(一)、異議人所有車牌號碼ＹＱ－一六六號營業自小客車，分別於附表所示之時間有超
    速、闖紅燈、紅燈越線臨時停車、紅燈右轉、未依規定停車等交通違規行為，經
    警逕行舉發，並將如附表所示之高雄市政府警察局舉發違反道路交通管理事件通
    知單（下稱舉發單）送達予異議人等情，業據異議人之代表人吳芳林於本院訊問
    時所不否認，復有如附表所示之舉發單共九紙附卷可稽，足堪認定。
(二)、異議人辯稱上開營業自小客車實際所有人為涂順榮，僅因公路法之規定，靠行登
    記於異議人名下，該營業自小客車之交通違規行為，圴應由涂順榮自行負責云云
    ，並提出契約書一份為憑。惟汽車運輸業所稱之「靠行」，係指汽車所有人為達
    營業之目的，將汽車所有權移轉於車行，便成為權利人而為管理行為之謂，應屬
    信託行為一種，車行即為其受託人。依信託行為之本質，在信託人關係終止並信
    託財產（即汽車）經受託人移還前，應認受託人為信託財產法律上之所有權人，
    不得仍謂信託財產為信託人所有；又該靠行之車輛，在外觀上既屬經營人所有，
    乘客又無從分辨該車輛是否他人靠行營運，乘客於搭乘時，只能從外觀上判斷該
    車輛係某經營人所有，該車輛之司機係為該經營人服勞務，自應認該司機係為該
    經營人服勞務，而使該經營人負僱用人之責任，以保護交易之安全，有最高法院
    七十二年度台上字第三五二四號、八十七年度台上字第八六號判決參照。查，車
    牌號碼ＹＱ－一六六號營業自小客車，靠行登記於異議人名下乙節，為異議人之
    代表人吳芳林於本院所自承，復有車號查詢汽車車籍表一紙及契約書一份附卷可
    憑，足認涂順榮係為營業之目的，而將上開營業自小客車所有權信託登記予異議
    人名下，依信託行為之本質，在信託人關係終止並將信託財產移還受託人前，異
    議人於法律上係屬車牌號碼ＹＱ－一六六號營業自小客之所有人甚明，異議人辯
    稱涂順榮為該車之實際所有人，應裁罰涂順榮云云，委無足採。
(三)、按逕行舉發違反道路交通管理事件，經汽車所有人依通知單之應到案日期前到案
    ，並告知違規駕駛人姓名、身份證統一編號及住址者，處罰機關應另行通知違規
    駕駛人到案依法處理，逾期到案日期，處罰機關應依本條例第八十五條第三項規
    定處罰汽車所有人，違反道路交通管理事件統一裁罰標準及處理細則第二十四條
    定有明文。查，異議人之代表人於本院供稱：「（問：有無收到舉發單？）有的
    ，十張舉發單都有收到，但我們都把舉發單轉交給車主涂順榮」、「（問：是否
    有於舉發單到案時間，到案說明？）沒有。因為我們舉發單都給車主涂順榮，不
    知道他沒有去繳納」、「（問：法律規定，舉發單是處罰車輛登記名義人所有人
    ，如有異議要先到案說明，如果沒有到案說明，車輛登記名義所有人也是有責任
    ，有何意見？）我知道這些規定」等語，足認異議人確有收受如附表所示之十張
    逕行舉發違反道路交通管理事件之舉發單，且明知應於到案時間到案告知違規駕
    駛人姓名、身份證統一編號及住址者，惟並未依各該到案時間至高雄市交通事件
    裁決所到案說明，揆諸前開最高法院判決意旨及規定，異議人為上開營業自小客
    車之信託關係受託人，為法律上之所有人，其於收受逕行舉發單後，未依到案時
    間到案告知違規駕駛人姓名、身分證統一編號及住址，原處分機關依違反道路交
    通管理事件統一裁罰標準及處理細則第二十四條及道路交通管理處罰條例第八十
    五條第三項規定，處罰汽車所有人，於法並無不合。
四、綜上所述，原處分機關認異議人為上開營業自小客車之所有人，因異議人未於到
    案時間內依據違反道路交通管理事件統一裁罰標準及處理細則第二十四條規定，
    告知違規駕駛人資料，而依道路交通管理處罰條例第八十五條第三項規定，處罰
    汽車所有人即異議人，核無違誤，是異議人之上開聲明，為無理由，應予駁回。
五、據上論斷，應依道路交通案件處理辦法第十九條，裁定如主文。
中      華      民      國    九十三    年      七      月     二十     日
                                  臺灣高雄地方法院交通法庭
                                      法  官  曾鴻文
右正本證明與原本無異。
如不服本裁定，應於裁定送達後五日內，向本院提出抗告狀。
                                      書記官    王高山
中    華    民    國      九十三      年      七      月      二十一    日
附表
┌──┬───┬─────┬────┬────┬────┬─────┬────┐
│編號│車  號│裁決書字號│違規時間│違規地點│違規事實│應到案時間│備    註│
├──┼───┼─────┼────┼────┼────┼─────┼────┤
│一  │YQ-166│高市府交裁│八八年二│澄清、覺│闖紅燈  │八八年五月│        │
│    │      │字第32-700│月二十日│民路口  │        │三十日    │        │
│    │      │57446號   │二十時十│        │        │          │        │
│    │      │          │一分    │        │        │          │        │
├──┼───┼─────┼────┼────┼────┼─────┼────┤
│二  │YQ-166│高市府交裁│八八年二│        │紅燈越線│八八年五月│無舉發單│
│    │      │字第32-152│月二十日│        │臨停    │十九日    │        │
│    │      │627號     │        │        │        │          │        │
├──┼───┼─────┼────┼────┼────┼─────┼────┤
│三  │YQ-166│高市府交裁│八八年八│光華路  │停車位置│八八年九月│        │
│    │      │字第32-235│月三十日│        │不依規定│十四日    │        │
│    │      │160號     │十五時二│        │        │          │        │
│    │      │          │十五分  │        │        │          │        │
├──┼───┼─────┼────┼────┼────┼─────┼────┤
│四  │YQ-166│高市府交裁│八九年三│澄清、覺│闖紅燈  │八九年五月│        │
│    │      │字第32-B70│月二日十│民路口  │        │二十六日  │        │
│    │      │021034號  │五時三十│        │        │          │      │
│    │      │          │八分    │        │        │          │        │
├──┼───┼─────┼────┼────┼────┼─────┼────┤
│五  │YQ-166│高市府交裁│八九年三│中正、和│闖紅燈右│八九年五月│        │
│    │      │字第32-B70│月五日三│平路口  │轉      │十日      │        │
│    │      │023303號  │時二十六│        │        │          │        │
│    │      │          │分      │        │        │          │        │
├──┼───┼─────┼────┼────┼────┼─────┼────┤
│六  │YQ-166│高市府交裁│八九年三│高松、高│闖紅燈  │八九年五月│        │
│    │      │字第32-B70│月九日二│鳳路口  │        │十日      │        │
│    │      │023230號  │十時三十│        │        │          │        │
│    │      │          │七分    │        │        │          │        │
├──┼───┼─────┼────┼────┼────┼─────┼────┤
│七  │YQ-166│高市府交裁│八九年四│民生、民│紅燈超越│八九年七月│        │
│    │      │字第32-B80│月二十日│權路口  │停止線臨│五日      │        │
│    │      │031518號  │        │        │停      │          │        │
├──┼───┼─────┼────┼────┼────┼─────┼────┤
│八  │YQ-166│高市府交裁│八九年四│中華、五│闖紅燈  │八九年六月│        │
│    │      │字第32-B80│月二十一│福路口  │        │二十六日  │        │
│    │      │028849號  │日四時三│        │        │          │        │
│    │      │          │十七分  │        │        │          │        │
├──┼───┼─────┼────┼────┼────┼─────┼────┤
│九  │YQ-166│高市府交裁│八九年四│自由、新│汽車及重│八九年七月│        │
│    │      │字第32-B60│月二十二│中路口  │型機車行│五日      │        │
│    │      │035113號  │日七時四│        │車超速二│          │        │
│    │      │          │分      │        │十公里以│          │        │
│    │      │          │        │        │上      │          │        │
├──┼───┼─────┼────┼────┼────┼─────┼────┤
│十  │YQ-166│高市府交裁│八九年五│高鳳、孔│紅燈超越│八九年七月│        │
│    │      │字第32-B70│月十五日│鳳路口  │停止線臨│一日      │        │
│    │      │042189號  │十七時五│        │停      │          │        │
│    │      │          │十七分  │        │        │          │        │
└──┴───┴─────┴────┴────┴────┴─────┴────┘
